臺灣新北地方法院刑事判決
111年度審訴字第532號
公  訴  人  臺灣新北地方檢察署檢察官
被      告  許凱閎



                    （於法務部矯正署雲林第二監獄執行，現寄押於法務部矯正署臺北監獄臺北分監）
上列被告因違反廢棄物清理法案件，經檢察官提起公訴（110年
度偵字第43224號）及移送併辦（111年度偵字第14852號），被
告於準備程序中對被訴事實為有罪之陳述，本院合議庭裁定由受
命法官獨任行簡式審判程序，並判決如下：
    主  文
乙○○犯廢棄物清理法第四十六條第四款前段之非法清除廢棄物罪
，處有期徒刑壹年。
    事  實
一、乙○○明知從事廢棄物清除業務者，應依廢棄物清理法第41條
    第1項之規定，向直轄市、縣（市）主管機關或中央主管機
    關委託之機關申請核發公民營廢棄物清除處理機構許可文件
    後，始得受託清除廢棄物業務，而其並未依上開規定領有廢
    棄物清除許可文件，竟仍基於未領有廢棄物清除許可文件而
    從事廢棄物清除之犯意，於民國110年9月16日17時53分許、
    同日18時58分許，駕駛車號000-0000號自用小貨車，將新北
    市○○區○○○路00巷00號拆除工程產生之廢磚瓦、磁磚、木板
    、塑膠板等一般事業廢棄物，分別載運至同巷67號前（19袋
    ）、新北市○○區○○○路000號板橋第一運動場西門旁（20袋）
    棄置，以此方式非法清除廢棄物。嗣新北市政府環境保護局
    稽查人員獲報後，於110年9月17日8時30分許前往上址板橋
    第一運動場西門旁、同年10月13日16時許前往新北市○○區○○
    ○路00巷00號前稽查，並調閱相關監視器錄影畫面後，始循
    線查悉上情。
二、案經新北市政府警察海山分局、板橋分局報告臺灣新北地方
    檢察署檢察官偵查起訴及移送併辦。
　　理  由
一、按除被告所犯為死刑、無期徒刑、最輕本刑為3年以上有期
    徒刑之罪或高等法院管轄第一審案件者外，於第一次審判期
    日前之準備程序進行中，被告先就被訴事實為有罪之陳述時
    ，審判長得告知被告簡式審判程序之旨，並聽取當事人、代
    理人、辯護人及輔佐人之意見後，裁定進行簡式審判程序，
    刑事訴訟法第273條之1第1項定有明文。經核本件被告所犯
    係死刑、無期徒刑、最輕本刑為3年以上有期徒刑以外之罪
    ，其於準備程序中就被訴之事實為有罪陳述，經法官告知簡
    式審判程序之旨，並聽取公訴人及被告之意見後，本院合議
    庭依刑事訴訟法第273條之1第1項規定，裁定由受命法官獨
    任進行簡式審判程序，合先敘明。
二、上揭犯罪事實，業據被告乙○○於偵查及本院審理時坦承不諱
    ，復有新北市政府環境保護局110年9月17日稽查紀錄表1份
    、監視器翻拍照片5張、板橋第一運動場西門旁廢棄物堆置
    照片2張（見110年度偵字第43224號偵查卷【下稱偵一卷】
    第11頁至第12頁、第13頁至第15頁、第17頁）；新北市○○○○
    ○○○000○00○00○○○○○○○路○○○○○○○號查詢汽車車籍資料、新北
    市政府環境保護局111年5月13日新北環稽字第1110848782號
    函暨檢附訪查稽查照片各1份、漢生東路23巷67號前廢棄物
    堆置照片2張、監視器翻拍照片4張、監視器錄影光碟檔案1
    片（見111年度偵字第14852號偵查卷【下稱偵二卷】第11頁
    至第12頁、第13頁至第15頁、第29頁、第39頁至第54頁及證
    物袋內）附卷可資佐證，足認被告前開自白與事實相符，應
    可採信。本件事證明確，其犯行堪以認定，應依法論科。
三、論罪科刑：
　㈠按廢棄物清理法第41條第1項前段既規定，從事廢棄物清除、
    處理業務者，應向直轄市、縣（市）主管機關或中央主管機
    關委託之機關申請核發公民營廢棄物清除、處理機構許可文
    件後，始得受託清除、處理廢棄物業務，則同法第46條第4
    款所謂未依第41條第1項規定領有廢棄物清除、處理許可文
    件，從事廢棄物貯存、清除、處理者，自不限於公民營廢棄
    物清除處理機構，凡未領有許可證或核備文件而從事廢棄物
    貯存、清除、處理者，即足當之（最高法院92年度台上字第
    1213號判決同此意旨）。再者，廢棄物清理法第46條第4款
    規定：「未依第41條第1項規定領有廢棄物清除、處理許可
    文件，從事廢棄物貯存、清除、處理，或未依廢棄物清除、
    處理許可文件內容貯存、清除、處理廢棄物」為構成要件。
    而所謂「貯存」則係指事業廢棄物於清除、處理前，放置於
    特定地點或貯存容器、設施內之行為；所謂「清除」，係指
    ：「事業廢棄物之收集、運輸行為」；所謂「處理」，係指
    下列行為：「㈠中間處理：指事業廢棄物在最終處置前，以
    物理、化學、生物、熱處理或其他處理方法，改變其物理、
    化學、生物特性或成分，達成分離、減積、去毒、固化或安
    定之行為。㈡最終處置：指衛生掩埋、封閉掩埋、安定掩埋
    或海洋棄置事業廢棄物之行為。㈢再利用：指事業機構產生
    之事業廢棄物自行販賣、轉讓或委託做為原料、材料、燃料
    、填土或其他經中央主管機關及目的事業主管機關認定之用
    途行為，並應符合本標準規定者」，事業廢棄物貯存清除處
    理方法及設施標準第2條第1款、第2款、第3款分別定有明文
    。本件被告未向主管機關申請許可文件，而將一般事業廢棄
    物載運至上述地點棄置之行為，應屬廢棄物清理法第46條第
    4款所稱之「清除」行為。是核被告所為，係犯廢棄物清理
    法第46條第4款前段之非法清除廢棄物罪。
　㈡按集合犯乃其犯罪構成要件中，本就預定有多數同種類之行
    為將反覆實行，立法者以此種本質上具有複數行為，反覆實
    行之犯罪，歸類為集合犯，特別規定為一個獨立之犯罪類型
    ，例如收集犯、常業犯等。廢棄物清理法第46條第4款前段
    之非法清理廢棄物罪，係以未依同法第41條第1項規定領有
    廢棄物清除、處理許可文件而受託貯存、清除、處理廢棄物
    者為犯罪主體，再依該第41條第1項前段以觀，可知立法者
    顯然已預定廢棄物之貯存、清除、處理行為通常具有反覆實
    行之性質。是本罪之成立，本質上即具有反覆性，而為集合
    犯（最高法院104年度第9次刑事庭會議決議意旨參照）。本
    件被告於110年9月16日17時53分許、同日18時58分許，先後
    從事非法廢棄物清除犯行，其行為本具反覆從事性質及延續
    性，應認係集合犯之包括一罪。起訴書犯罪事實雖未記載被
    告於110年9月16日17時53分許將本案事業廢棄物棄置在新北
    市○○區○○○路00巷00號前之事實（即111年度偵字第14852號
    移送併辦之犯罪事實），惟該犯罪事實與起訴之犯罪事實，
    既具有集合犯之一罪關係，依刑事訴訟法第267條規定，為
    起訴效力所及，復經檢察官移送併案審理，本院自應併予審
    究，附此敘明。
　㈢爰審酌被告未取得清除許可文件，欠缺清除一般事業廢棄物
    之專業能力，卻任意載運傾倒廢棄物，漠視政府對環境保護
    之政策宣導，危害環境衛生及國民健康，所為應予非難，兼
    衡其犯罪之動機、目的、手段、犯後坦承犯行之態度，及高
    職畢業之智識程度、離婚，自陳從事拆除工作、需扶養1名
    未成年子女及其他親屬、經濟狀況不佳之生活情形（見被告
    個人戶籍資料、本院卷第105頁至第106頁）等一切情狀，量
    處如主文所示之刑。
四、本件被告用以載運、清除廢棄物之車號000-0000號自用小貨
    車，固係其本案犯罪所用之物，然上開貨車車主係被告友人
    林豐富一節，業據被告陳明在卷（見偵一卷第9頁），復有
    上開公路監理電子閘門車號查詢汽車車籍資料可參（見偵二
    卷第29頁），並非被告所有，卷內復無證據足認該車實際所
    有人明知被告從事本件犯行而予以提供，自無從宣告沒收，
    附此敘明。
據上論斷，應依刑事訴訟法第273條之1第1項、第299條第1項前
段，判決如主文。
本案經檢察官甲○○提起公訴，檢察官黃佳彥移送併辦，檢察官林
亭妤到庭執行職務。
中　　華　　民　　國　　111 　年　　9 　　月　　1 　　日
                  刑事第二十三庭  法 官  藍海凝
上列正本證明與原本無異。
如不服本判決，應於判決送達後20日內敘明上訴理由，向本院提
出上訴狀 (應附繕本) ，上訴於臺灣高等法院。其未敘述上訴理
由者，應於上訴期間屆滿後20日內向本院補提理由書「切勿逕送
上級法院」。
                                  書記官  彭姿靜
中　　華　　民　　國　　111 　年　　9 　　月　　6 　　日
附錄本案論罪科刑法條全文：
廢棄物清理法第46條
有下列情形之一者，處1年以上5年以下有期徒刑，得併科新臺幣
1千5百萬元以下罰金：
一、任意棄置有害事業廢棄物。
二、事業負責人或相關人員未依本法規定之方式貯存、清除、處
    理或再利用廢棄物，致污染環境。
三、未經主管機關許可，提供土地回填、堆置廢棄物。
四、未依第41條第1 項規定領有廢棄物清除、處理許可文件，從
    事廢棄物貯存、清除、處理，或未依廢棄物清除、處理許可
    文件內容貯存、清除、處理廢棄物。
五、執行機關之人員委託未取得許可文件之業者，清除、處理一
    般廢棄物者；或明知受託人非法清除、處理而仍委託。
六、公民營廢棄物處理機構負責人或相關人員、或執行機關之人
    員未處理廢棄物，開具虛偽證明。